臺灣宜蘭地方法院民事判決　　　　　　　 92年度再易字第8號
再審原告　丙○○
訴訟代理人趙福律師
再審被告　甲○○
再審被告　戊○○
上一人訴訟代理人
　　　　　乙○○
　　　　　丁○○
上列當事人間請求排除侵害事件，再審原告對於民國92年7 月14
日本院90年度再易字第2 號確定判決提起再審之訴，本院判決如
下：
    主  文
再審之訴駁回。
再審訴訟費用由再審原告負擔。
    事實及理由
一、再審原告主張：本院90年再易字第2 號民事判決有民事訴訟
    法第496 條第1 項第1 款（適用法規顯有錯誤）及第497 條
    （就足以影響判決之重要證物漏未斟酌）（詳如下述），爰
    提起再審之訴，並聲明：（一）將鈞院90年度再易字第2 號
    、88年度再易字第2 號及86年度簡上字第30號民事判決廢棄
    。（二）再審被告在第一審之訴及其假執行之聲請均駁回。
（一）原審判決違背民事訴訟法第496 條第1 項第1 款（適用法
      規顯有錯誤）：
    (1)前次再審判決（即90年度再易字第2 號），針對再審原告
      有關於民法第148 條權利濫用之相關主張，所為之判斷，
      違背下列有關證據法則之判例：最高法院19年上字第36
      3 號判例要旨「法院判斷事實之真偽，須斟酌辯論全體意
      旨及所有證據調查之結果，不能僅據會計師之報告，而置
      其他證據於不問。」；51年台上字第101 號判例要旨：
      「法院為判決時，應斟酌全辯論意旨及調查證據之結果，
      以判斷事實之真偽，不得僅拾筆錄中前後不符之片段記載
      ，為認定事實之依據。」；最高法院57年度台上字第10
      91號判例要旨「民事訴訟法第496 條第1 項第1 款所謂適
      用法規顯有錯誤，應以確定判決違背法規或現存判例解釋
      者為限，若在學說上諸說併存尚無法規判解可據者，不得
      指為用法錯誤。」，本件再審原告於前次再審（90再易字
      第2 號）中已明確指出，本案第一次再審（88年度再易字
      第2 號）中有未斟酌所有證據調查結果之情事，亦即本案
      第一次再審判決（88年度再易字第2 號）未探究建築師公
      會鑑定報告書（即宜蘭縣羅東鎮○○段15 57 地號土地上
      建物基地部分拆除後是否危及該建物之安全結構鑑定報告
      書，下簡稱鑑定報告書）鑑定結果之真意，漏未斟酌鑑定
      結果第一點『拆除越界部分部分之建築基地『會』影響建
      物結構安全』」，此一再審原告爰引認為再審被告有權利
      濫用之有利之證據，遭第一次再審判決誤解及誤用，逕予
      認定該鑑定報告書認為拆除逾界地樑並不致造成再審原告
      房屋之損害，此一誤解及誤用前次再審判決（90年度再易
      字第二號）亦未採納再審原告此部分之主張，有違背前揭
      判例要旨；另前次再審判決（92再易字第2 號）並未引用
      證人鄭讚慶於該次再審審理中所為之證言，而為再審原告
      不利之判決，此一部份亦有違誤。
（二）前次再審判決違背民事訴訟法第497 條（漏未斟酌足以影
      響判決之重要證物）之情形如下：
    (1)再審原告所提出之以陳黃甘為起造人（即再審原告所有之
      系爭房屋起造人）之建造執照及地主林棟榮（再審被告所
      有系爭土地之原地主）等出具之土地使用權同意書，以及
      基礎平面圖，其中建照執照及土地使用同意書於言詞辯論
      前業已存在，而再審原告先後於下列時間據以提出主張，
      即本案第一審（86年度羅簡字第6 號）86年1 月24日答辯
      狀（三）第二段，另於本案第二審（86年簡上字第30號）
      86 年10 月4 日及同年11月10日上訴理由狀第一段、準備
      書狀第一段，本案第一次再審（88年度再易字第2 號）88
      年1 月5 日再審起訴狀第二（二）段，以及前次再審（90
      年度再易字第2 號）91年5 月13日民事準備書（四）狀第
      十頁、8 月28日民事辯論意旨狀第一頁第九行，92年5 月
      12 日 民事辯論意旨狀第2 頁第9 行、5 月26日民事辯論
      意旨（一）狀第1 頁第9 行與6 月30日民事辯論意旨（二
      ）第1 頁第9 行，此二證物可證明再審原告使用係爭土地
      乃基於正當權源，然均未被採納。
    (2)基礎平面圖：此一基礎平面圖於言詞辯論前業已存在，而
      再審原告先後於下列時間據以提出主張，即本案第二審（
      86年簡上字第30 號）86 年10月4 日上訴理由狀第一段，
      本案第一次再審（88年度再易字第2 號）88年1 月5 日再
      審起訴狀第4 頁及第五頁第三（二）段，以及前次再審（
      90年度再易字第2 號）90年3 月6 日民事準備書（二）狀
      第10頁證物欄、同年4 月24日之民事準備書狀（三）第2
      頁，以及5 月12日民事辯論意旨狀第1 頁第9 行、同年5
      月26日辯論意旨（一）狀第1 頁第9 行、6 月27日民事辯
      論意旨（二）狀辯論意旨狀第1 頁第9 行，由此一平面圖
      可見，再審被告當初所為之起訴乃屬於欠缺權利保護要件
      應予駁回，然此有利於再審原告之平面圖卻未為前次再審
      所採納，前次再審就此部分似有違誤。
二、再審被告則以：本件再審原所據以引用之證據、理由，於歷
    次再審程序中均一再提出，然均遭本院一一論駁，此次再審
    原告又提出相同之理由顯無理由等語，資為抗辯；並聲明：
    再審之訴駁回。
三、按再審之訴應於三十日之不變期間內提起。前項期間自判決
    確定時起算。但再審之理由知悉在後者，自知悉時起算。民
    事訴訟法第五百條第一項、第二項定有明明文。查再審原告
    係於92年7 月25日收受本院90年度再易字第2 號判決，此有
    提起本件再審之訴，並未逾30日之不變期間，合先敘明。
四、按再審之訴顯無再審理由者，得不經言詞辯論，以判決駁回
    之，民事訴訟法第502 條第2 項定有明文。又按再審之訴於
    程序上合法者，法院應進而審究其是否具有民事訴訟法第49
    6 條或第497 條之再審理由，始得回復原來之訴訟程序，就
    原確定判決是否正當加以審究。
五、經查；
（一）適用法規顯有錯誤：
  １、按民事訴訟法第496 條第1 項第1 款所謂適用法規顯有錯
      誤，係指確定判決所適用之法規，顯然不合於法律規定，
      或與司法院現尚有效之大法官會議解釋，或最高法院有效
      之判例顯然違反，或消極的不適用法規，顯然影響裁判者
      而言（最高法院60年度臺再字第170 號判例、司法院大法
      官釋字第177 號解釋參照）。另按所謂適用法規顯有錯誤
      者，並不包括漏未斟酌證據及認定事實錯誤之情形在內；
      而解釋意思表示原屬事實審法院之職權，原確定判決不過
      就事實審法院所確定之事實為法律上之判斷，事實審法院
      解釋意思表示，縱有不當，亦不生適用法規顯有錯誤問題
      ，最高法院分別著有63年度臺上字第880 號、64年度臺再
      字第140號判例可資參照。
   2、查：本件再審原告雖認為前次再審判決（90年度再易字第
      2 號）並未探究原確定判決解釋該鑑定報告書結果之真意
      是否有誤，以及並未採納證人鄭慶讚於原前次再審中所為
      之證言有違背判例要旨之精神，然前次再審判決僅能針對
      原審法院所確定之事實進行法律上之判斷，故而雖再審原
      告認為原確定判決對於鑑定報告書之內容有誤認誤解，然
      此確定事實審之法院，所解釋文書或意思表示縱有不當，
      仍與適用法規顯有錯誤之再審理由有間，再審原告以此一
      再主張為原審適用法規顯有錯誤云云尚無可採；此外，前
      次再審於判決中亦詳細敘明，縱證人鄭慶讚之證言屬實而
      可認原確定判決對鑑定結果有誤解，仍屬於認定事實錯誤
      之範疇，並非民事訴訟法第496 條第1 項第1 款之再審事
      由，從而前次再審此一認定與法尚無不合，並無適用法規
      顯有錯誤之情形，再審原告此一理由即無可採。
３、綜上所述，再審原告前開主張，皆係就前次再審判決取捨證
    據、認定事實等情形而為指摘，核與適用法規是否顯有錯誤
    無涉。揆諸上開說明，本件再審原告此一再審理由為無理由
    。
（二）就足以影響判決之重要證物漏未斟酌部分：
   1、依民事訴訟法第497 條「就足影響於判決之重要證物，漏
      未斟酌」，所謂「重要證物漏未斟酌」，係指當事人在前
      訴訟程序已經提出，第二審確定判決漏未於判決理由中斟
      酌者而言；申言之，該項證物如經斟酌，原判決將不致為
      如此之論斷，若縱經斟酌亦不足影響原判決之內容，或原
      判決曾於理由中說明其為不必要之證據者，均與本條規定
      之要件不符。若於判決理由項下說明無調查之必要，或縱
      經斟酌亦不足影響判決基礎之意見，即與漏未斟酌有間，
      不得據為本條所定之再審理由。
   2、經查：再審原告雖認為前次再審判決並未引用(1)再審原告
      所提出之以陳黃甘為起造人（再審原告所有之系爭房屋起
      造人）之建造執照及地主林棟榮（再審被告所有係爭土地
      之原地主）等出具之土地使用權同意書，及(2)基礎平面圖
      ，以致於對於做成再審原告不利之判決云云，然查：再審
      原告所引用之前揭證物，先後業經本院（86羅簡第6 號）
      判決中斟酌（見本院86羅簡第6 號判決理由第3 段）、（
      88再易字第2 號）判決中斟酌（見本院88再易字第2 號理
      由第4 段），況於前次再審（90再易字第2 號）判決理由
      中亦已載明其餘攻擊防禦方法於判決結果無影響，故顯亦
      非漏未斟酌，依上揭說明自無所謂重要証物漏未斟酌之情
      事再審原告此部分主張尚無可採。
六、綜上所述，再審原告之上開主張皆屬事實審法院取捨證據、
    認定事實之法定職權行使之範疇，原確定判決於不違反經驗
    法則及論理法則下，本其自由心證而認事用法，於法並無違
    誤。是本件再審原告以原確定判決有民事訴訟法第四百九十
    六條第一項第一款及同法第四百九十七條規定之再審事由，
    提起再審之訴，顯無理由，爰不經言詞辯論，逕以判決駁回
    。
七、據上論結，本件再審之訴顯無理由，依民事訴訟法第502 條
    第2 項、第78條，判決如主文。
中　　華　　民　　國　　94　　年　　12　　月　　31　　日
                    臺灣宜蘭地方法院民事庭
                            審判長法    官    林明山
                                  法    官    林俊廷
                                  法    官    李毓華
右為正本係照原本作成。
本判決不得上訴。
中　　華　　民　　國　　93　　年　　12　　月　　31　　日
                                  書 記 官    莊錫聰
